高雄高等行政法院簡易判決
　　　　　　　　　　　　　　　 94年度簡字第00198號
原　　　告　甲○○
訴訟代理人　丙○○
被　　　告　財政部臺灣省南區國稅局
代　表　人　乙○○局長
訴訟代理人　丁○○
上列當事人間因綜合所得稅事件，原告不服財政部中華民國九十
四年四月二十一日台財訴字第０九四０００五三一九０號訴願決
定，提起行政訴訟。本院判決如下：
　　主  文
原告之訴駁回。
訴訟費用由原告負擔。
　　事實及理由
一、緣原告九十一年度綜合所得稅結算申報，列報取自台灣糖業
    股份有限公司（下稱台糖公司）之薪資所得新臺幣（下同）
    ０元，嗣經被告初查依台糖公司開立扣繳既免扣繳憑單金額
    核定原告薪資所得一、四八五、八二九元，併課其當年度綜
    合所得稅。原告不服，申經復查，未獲變更，提起訴願，亦
    遭駁回，遂提起本件行政訴訟。
二、原告起訴主張略以：
（一）依所得稅法第二條第一項及第八條第三款、第八款規定，
      有關勞務報酬應否課徵所得稅，除有同法第八條第三款但
      書及第八款所規定之情形外，係以勞務提供地是否在我國
      境內為準，亦即以「屬地主義」為原則。又所得稅法第八
      條關於中華民國來源所得定義中與薪資所得有關之同條第
      三款及第八款之規定比較觀之，其中同條第三款明文規定
      在中華民國境內提供勞務之報酬，方為中華民國來源所得
      ，而此即為屬地主義之原則性規定，若依此原則性規定予
      以解釋，則縱係「中華民國政府派駐國外工作人員，及一
      般雇用人員在國外提供勞務之報酬」，亦非中華民國來源
      所得，故為使其亦屬中華民國來源所得，乃於本條關於中
      華民國來源所得之立法解釋中特予以規範；而自此同條第
      八款例外之特別規定中，亦可得知該條第三款所稱「在中
      華民國境內提供勞務之報酬」，不包含報酬支付地是在中
      華民國境內，亦不包含雇主是在中華民國境內，否則該條
      第八款關於「中華民國政府派駐國外工作人員，及一般雇
      用人員在國外提供勞務之報酬」即可透過該條第三款規定
      之解釋（雇主在中華民國境內）使其所得被歸為中華民國
      來源所得，而無需再有該條第八款之特別規定。故自所得
      稅法第八條第三款於法條文字中明文規定「在中華民國境
      內提供勞務之報酬」，而無雇主於中華民國境內，或支付
      地點於中華民國境內亦屬中華民國來源所得之文字下，再
      徵諸我國所得稅之課徵係以屬地主義為原則之法理，暨所
      得稅法第八條其他中華民國來源所得之定義，可知取自一
      般企業之勞務報酬是否屬中華民國來源所得，應依所得稅
      法第八條第三款規定即以勞務提供地是否在中華民國境內
      為判定標準，至於雇主係在中華民國境內或境外，薪資是
      在中華民國境內或境外給付均非所問。
（二）次按「我國公司派在各該公司國外分支機構服務，並經常
      居住國外之員工，包括該分支機構於當地僱用之雇員，其
      因在我國境外提供勞務之薪資，不屬中華民國來源所得，
      依法免徵所得稅。」、「公司派駐國外分公司及辦事處服
      務並經常居住國外之員工，其因在國外提供勞務而取得之
      報酬，包括國內支領之薪資，非屬我國來源所得，可免扣
      繳我國所得稅。」分別有財政部六十三年十月三日台財稅
      字第三七二七三號函及六十九年十月十五日台財稅字第三
      八五五六號函解釋在案。前揭函釋之所以認定免稅，係因
      「經常居住國外在我國境外提供勞務」，並非因派在該公
      司國外分支機構或辦事處才免徵所得稅。再者，上揭函釋
      係就我國公司派到該公司國外分支機構服務所為之解釋，
      且其薪資直接來自我國公司，依法既免徵所得稅，與原告
      之薪資，係由國外越台糖業有限責任公司（下稱越台公司
      ）支付我國台糖公司，再轉支付予原告相較，依舉重明輕
      之法理，原告在國外服勞務之所得，更有理由免徵所得稅
      。又依財政部六十六年十一月十八日台財稅字第三七七八
      三號函「貴公司派駐國外投資公司服務之技術人員，在我
      國境外提供勞務所取得之報酬，依所得稅法之規定，非中
      華民國來源所得，可免徵所得稅。各該技術人員如按月將
      國外所得薪資匯回，請由貴公司轉發在台眷屬部分，依法
      無須扣繳所得稅。」亦係因在我國境外提供勞務而免稅。
      職是，原告由台糖公司調職至國外越台公司工作，因係在
      我國境外提供勞務，所取得報酬，非中華民國來源之所得
      ，依所得稅法免徵所得稅，原告未予合併申報乃屬當然。
（三）前項三例免稅函釋與最高行政法院九十四年度判字第五０
      七號判決，依被告主張以「雇主所在地」之課稅原則，則
      其員工同樣受僱於境內公司，受僱行為發生於境內，其在
      境外提供勞務之報酬於國內支領（包括國內薪資、福利金
      ）是否仍可免稅？但其之免稅乃係因「經常居住國外其在
      我國境外提供勞務」取得之報酬，並非因派在該公司國外
      分支機構或分公司及辦事處，或由國外公司直接支付，或
      受僱人為外籍人士，才免徵所得稅。依此無庸置疑，所得
      稅法所稱中華民國來源所得顯係指勞務提供地在中華民國
      境內之報酬，即採以勞務提供地作為定薪資所得之中華民
      國來源所得之標準。被告及最高行政法院陳榮茂案（最高
      行政法院九三年度判一五一七號已提出再審中）主張雇主
      所在地之課稅原則，其違反我國以勞務提供地是否在中華
      民國境內之課稅原則，已逾越所得稅法第八條第三款關於
      中華民國來源所得之立法定義，而違反租稅法律主義原則
      。職是，原告由台糖公司派駐越台公司，因係長期在我國
      境外提供勞務所取得報酬，非中華民國來源所得，依所得
      稅法免徵所得稅乃屬當然。被告以「受僱於境內公司，受
      僱行為發生於境內」或「給付報酬之雇主在中華民國境內
      」做為中華民國來源所得之論斷，顯有偏誤。
（四）又財政部八十四年六月二十一日台財稅字第八四一六二九
      九四九號函，係就短期性赴國外出差所為之釋示，被告曲
      解此函釋，對長期派駐國外人員所領海外津貼課稅，實不
      公平合理。又財政部賦稅署移文單載明：台糖派駐國外工
      作人員究係屬出差性質，抑或屬長期派駐國外並經常居住
      國外者，依規定核辦。原告自八十六年八月十六日奉命派
      駐越南越台公司擔任農務處副處長、處長至九十三年五月
      二十七日，有越台公司員工在職證明書為憑，並非短期技
      術支援工作，自非出差性質，且每年在中華民國境內居留
      合計不超過九十天，係屬財政部賦稅署移文單所載「長期
      派駐國外工作並經常居住國外者」，實無上開函釋之適用
      。
（五）台糖公司派駐台越農產分公司（越南、台糖分公司：台糖
      獨資百分之百）人員與派駐越台公司（越南、台糖轉投資
      公司：台糖投資額占百分之四十）人員，台糖公司長期派
      駐國外人員（包括分公司、辦事處、轉投資公司）同樣是
      現職員工，均享有同樣的薪資、海外津貼、福利條件，唯
      派駐台越農產分公司人員可依法（依前揭財政部六十九年
      十月十五日台財稅字第三八五五六號函）免稅，何以派駐
      越台公司人員不能適用（依前揭財政部六十六年十一月十
      八日台財稅字第三七七八三號函）免稅？然台糖公司長期
      派駐越台公司人員八十四、八十五、八十六等三年之薪資
      所得亦依法免稅，但自八十七年起開始課徵所得稅，然台
      糖公司不是稽徵單位，不能因台糖公司於八十七年起有列
      扣繳憑單就予課稅；又同樣是台糖公司派駐越南員工，台
      越農產分公司員工免稅，越台公司公司卻予課稅，同樣是
      越台公司員工，義美與金車公司員工免稅，台糖公司員工
      卻需課稅，同樣是台糖公司派駐越台公司員工，八十四、
      八十五、八十六年免稅，八十七年以後卻予課稅，如此，
      同樣是中華民國之國民，顯然引據錯誤、用法失當，否則
      在相同的所得稅法下，怎會有課稅與免稅之差別待遇，實
      有違平等原則。
（六）另越台公司係由我國台糖、金車、義美等公司共同出資，
      而同樣係越台公司之投資人，金車和義美兩公司所派人員
      之海外薪資所得，均予依法免稅，然台糖公司所派人員之
      所得，則課徵所得稅，同樣派至海外工作之所得，卻有課
      稅與免稅之差別待遇，實有違平等原則云云；而聲明求為
      判決訴願決定及原處分（含復查決定）均撤銷。
三、被告則以：
（一）按「凡有中華民國來源所得之個人，應就其中華民國來源
      之所得，依本法規定，課徵綜合所得稅。」、「個人之綜
      合所得總額，以其全年左列各類所得合併計算之：．．．
      第三類：薪資所得：凡公、教、軍、警、公私事業職工薪
      資及提供勞務者之所得。」為所得稅法第二條第一項及第
      十四條第一項第三類前段所明定。次按「○○資訊股份有
      限公司依合約計畫派員赴中華民國境外提供資訊技術服務
      ，該公司員工依合約所定期限在國外提供技術服務，係屬
      國外出差性質，其自該公司取得之勞務報酬，仍屬中華民
      國來源所得，應依法課徵綜合所得稅。」為財政部八十四
      年六月二十一日台財稅第八四一六二九九四九號函所明釋
      。
（二）我國綜合所得稅係採屬地主義課稅原則，凡有中華民國來
      源所得之個人，就其中華民國來源之所得，依所得稅法規
      定，課徵綜合所得稅。對於非中華民國境內居住之個人，
      而有中華民國來源所得者，除所得稅另有規定外，其應納
      稅額分別就源扣繳，故綜合所得稅之課稅範圍，乃就我國
      來源所得課稅，而不限於所得人為本國人或外國人。又財
      政部八十四年六月二十一日台財稅第八四一六二九九四九
      號函釋係財政部本於所得稅法之主管機關基於職權所為補
      充性釋示，未逾越法律範圍，自可適用。
（三）查個人受僱於境內公司，縱使為雇主目的出差境外至他公
      司提供技術服務，其受僱行為發生於境內，包括工作時間
      、內容、薪資及福利給與等各項勞動條件之協議、訂定，
      均立基於中華民國法律社會及經濟社會所提供之交易市場
      條件，個人財產既基於此有所增益，應負有納稅義務；且
      其前往境外出差，不論時間長短，均係基於雇主與他公司
      之市場交易行為而來，受僱員工與他公司並無直接市場交
      易行為，故依「所得基於市場交易取得，所得應附有社會
      義務」之可稅性法理，個人受僱於境內，其出差境外之所
      得仍應併入個人綜合所得課徵綜合所得稅，與所得稅法第
      八條第三款所稱勞務所得係指勞務提供地在中華民國境內
      提供，尚無不合。
（四）原告派駐越南工作期間，其於台糖公司之服務年資繼續，
      各年度均領有台糖公司職工福利委員會福利金，且依台糖
      公司人力對外移轉運用要點第三條第一款規定，原告為台
      糖公司現職員工，有台糖公司九十一年十一月二十七日會
      帳字第九一六七四０一０四九號函及綜合所得稅各類所得
      資料清單可稽，又依上揭台糖公司函稱，越台公司依技術
      服務合約應給付台糖公司之技術酬勞金，帳列於該公司技
      術服務收入，原告應領薪資（含海外津貼及獎金等）均在
      中華民國境內支付，並由該公司技術服務費用項下負擔，
      亦即原告系爭薪資所得，非屬代收轉付性質，而係台糖公
      司為取得該技術服務收入所給付之必要成本及費用，原告
      因受僱公司目的，至境外其他公司提供技術服務，屬出差
      性質至明，不因時間長短而有別，就前揭可稅性法理而言
      ，依法核課綜合所得稅，並無不合等語資為抗辯，而聲明
      求為判決駁回原告之訴。
四、按「凡有中華民國來源所得之個人，應就其中華民國來源之
    所得，依本法規定，課徵綜合所得稅。」、「個人之綜合所
    得總額，以其全年左列各類所得合併計算之：．．．第三類
    、薪資所得：凡公、教、軍、警、公私事業職工薪資及提供
    勞務者之所得。」分別為行為時所得稅法第二條第一項及第
    十四條第一項第三類前段所明定。另「○○資訊股份有限公
    司依合約計畫派員赴中華民國境外提供資訊技術服務，該公
    司員工依合約所定期限在國外提供技術服務，係屬國外出差
    性質，其自該公司取得之勞務報酬，仍屬中華民國來源所得
    ，應依法課徵綜合所得稅。」亦經財政部八十四年六月二十
    一日台財稅第八四一六二九九四九號函釋在案。而上開函釋
    乃財政部本於所得稅法之主管機關基於職權所為補充性釋示
    ，未逾法律範圍，自可適用。次按個人受僱於境內公司，縱
    使為雇主目的出差境外至他公司提供技術服務，其受僱行為
    發生於境內，包括工作時間、內容、薪資及福利給與等各項
    勞動條件之協議、訂定，均立基於中華民國法律社會及經濟
    社會所提供之交易市場條件，個人財產既基於此有所增益，
    應負有納稅義務；且其前往境外出差，不論時間長短，均係
    基於雇主與他公司之市場交易行為而來，受僱員工與他公司
    並無直接市場交易行為，依「所得基於市場交易取得，所得
    應附有社會義務」之可稅性法理，個人受僱於境內，其出差
    境外之所得仍應併入個人綜合所得課徵綜合所得稅，與所得
    稅法第八條第三款所稱勞務所得係指勞務提供地在中華民國
    境內提供，尚無不合。
五、本件原告九十一年度綜合所得稅結算申報，列報取自台糖公
    司之薪資所得０元，嗣經被告查得依台糖公司開立扣繳既免
    扣繳憑單金額，核定原告薪資所得一、四八五、八二九元等
    情，有原告九十一年度綜合所得稅結算申報書、各類所得扣
    繳暨免扣繳憑單及被告九十一年度綜合所得稅核定通知書等
    附原處分卷可稽，自堪認定。而原告提起本件訴訟，無非以
    ：我國所得稅之課徵係以屬地主義為原則，勞務報酬是否屬
    中華民國來源所得，應以勞務提供地是否在中華民國為判斷
    標準，原告係在境外提供勞務，自應免徵所得稅；且原告有
    越台公司員工在職證明書，並非短期技術支援工作，且每年
    在國內居留合計不超過九十天，屬長期派駐國外工作並經常
    居住國外者，被告以原告薪資所得為中華民國來源所得，顯
    有違誤云云，資為爭執。
六、經查，因原告所任職台糖公司轉投資國外之越台公司，依雙
    方合約規定，由台糖公司派技術及管理人員若干人（包含原
    告在內），協助越台公司技術指導及管理經營工作，此有台
    糖公司轉投資證明書附原處分卷可參。惟查，原告雖經台糖
    公司依合約規定派赴至轉投資之越台公司工作，然其派赴越
    台工作期間，其於台糖公司之服務年資繼續，各年度均領有
    台糖公司職工福利委員會福利金；且依台糖公司人力對外移
    轉運用要點第三條第一款規定，原告在越台公司工作期間，
    仍視同台糖公司現職員工，其年資亦繼續延續；又越台公司
    依技術服務合約應給付台糖公司之技術酬勞金，帳列於該公
    司技術服務收入，原告應領薪資包含海外津貼及獎金等，均
    在中華民國境內支付，並由台糖公司公司技術服務費用項下
    負擔等情，有台糖公司九十一年十一月二十七日會帳字第九
    一六七四０一０四九號函附原處分卷可稽。可知，原告系爭
    薪資所得，非屬代收轉付性質，而係台糖公司為取得該技術
    服務收入所給付之必要成本及費用，原告因受僱公司目的，
    至境外其他公司提供技術服務，自屬出差性質，不因時間長
    短而有別。是被告認原告九十一年度取自台糖公司薪資所得
    一、四八五、八二九元，係台糖公司所給付，乃核定其薪資
    所得，併課其當年度綜合所得稅，揆諸前揭規定及說明，並
    無不合。
七、至於原告所主張：依所得稅法第二條及第八條第三款規定，
    即所得稅之課徵以「屬地主義」為原則，若依此原則性規定
    ，則縱係「中華民國政府派駐國外工作人員及一般雇用人員
    在國外提供勞務之報酬」，亦非中華民國來源所得，故為使
    其亦屬中華民國來源所得，乃於同法第八條第八款中例外特
    別規定，可知，同法第八條第三款所稱中華民國境內提供勞
    務之報酬，不包含支付地在中華民國境內，亦不包含雇主是
    在中華民國境內，否則同條第八款情形可透過同條第三款解
    釋（雇主在中華民國境內）而無需特別規定乙節。惟查，所
    得稅法第八條第八款係專就政府「派駐」國外工作人員及一
    般雇用人員在國外提供勞務情形為規定，與同條第三款情形
    不同，原告對該條款之法律見解，容有誤會。又原告另引財
    政部六十三年十月三日台財稅第三七二七三號、六十六年十
    一月十八日台財稅第三七七八三號、六十九年十月十五日台
    財稅第三八五五六號函釋均係針對國內公司「派駐國外分公
    司或投資公司」服務情形為規定，與本件原告因受僱公司目
    的，至境外其他公司提供技術服務之出差性質不同，自難比
    附援引。至越台公司是否台糖、金車、義美等公司共同出資
    ，金車、義美公司人員及台糖人員八十六年度以前如何課稅
    ，均係另案是否妥適問題，並無拘束本件之效力。
八、綜上所述，原告之主張均無可採。被告依台糖公司開立之扣
    繳暨免扣繳憑單金額，核定原告九十一年度取自台糖公司之
    薪資所得為一、四八五、八二九元，併課其當年度綜合所得
    稅，依法並無違誤。訴願決定予以維持，亦無不合。原告起
    訴求為撤銷，為無理由，應予駁回。又本件屬簡易事件，故
    不經言詞辯論為之。
九、本件事證已臻明確，兩造其餘攻擊防禦方法，均核與本件判
    決結果不生影響，爰不一一論述，附此敘明。
十、據上論結，本件原告之訴為無理由，依行政訴訟法第二百三
    十三條第一項、第一百九十五條第一項後段、第九十八條第
    三項前段，判決如主文。
中　　華　　民　　國　　94　　年　  10　　月　 31  　 日
                     第三庭   法  官　  詹日賢
以上正本係照原本作成。
如不服本判決，應於送達後20日內，向本院提出上訴狀並表明上
訴理由，如於本判決宣示後送達前提起上訴者，應於判決送達後
20日內補提上訴理由書（須按他造當事人人數附繕本）。
提起上訴應預繳送達用雙掛號郵票7份（每份34元）。
中    華    民    國    94　　年　　10　　月　 31 　　日
　　　　　　　　　　　　　　　書記官    宋鑠瑾
附註:
行政訴訟法第235條（第1項、第2項）:
對於適用簡易程序之裁判提起上訴或抗告，須經最高行政法院之
許可。
前項許可，以訴訟事件所涉及之法律見解具有原則性者為限。
